臺灣臺中地方法院刑事判決　　　　　　96年度中簡字第1682號
聲　請　人　臺灣臺中地方法院檢察署檢察官
被　　　告　乙○○
上列被告因違反稅捐稽徵法等案件，經檢察官聲請以簡易判決處
刑（九十六年度偵字第八九七二號），本院判決如下：
    主  文
乙○○公司負責人，為納稅義務人以不正當方法逃漏稅捐，處有
期徒刑月，如易科罰金，以銀元佰元即新臺幣玖佰元折算壹
日；又行使從事業務之人，明知為不實之事項，而登載於其業務
上作成之文書，足以生損害於公眾及他人，處有期徒刑貳月，如
易科罰金，以銀元佰元即新臺幣玖佰元折算壹日。應執行有期
徒刑肆月，如易科罰金，以銀元佰元即新臺幣玖佰元折算壹日
。
    犯罪事實
一、乙○○曾因妨害自由案件，經本院於民國（下同）九十二年
    六月九日判處有期徒刑六月，臺灣高等法院臺中分院駁回上
    訴確定（就本件犯罪時間而言，不構成累犯）。其自八十八
    年十月五日起至九十年八月二日間，係設於臺中市○區○○
    街八十九號二樓「忠聯實業有限公司」（下稱忠聯公司）之
    代表人，為公司法規定之公司負責人，亦係實際參與忠聯公
    司業務執行之人。其明知甲○○於八十九年間，未在忠聯公
    司任職，亦未受領忠聯公司八十九年度任何薪資，竟基於逃
    漏稅捐及業務上登載不實文書進而行使之犯意，於九十年三
    月二十九日前之某日，在不詳地點，製作內容不實之甲○○
    於八十九年度在忠聯公司領有薪資所得新臺幣（下同）六十
    五萬元之各類所得扣繳暨免扣繳憑單、八十九年度營利事業
    所得稅結算申報書等業務文書後，進而於九十年三月二十九
    日持向財政部臺灣省中區國稅局申報扣抵營利事業所得稅，
    而行使上開「各類所得扣繳暨免扣繳憑單」之業務上登載不
    實文書，以此不正當方法逃漏忠聯公司八十九年度營利事業
    所得稅合計三萬零二百三十六元，足生損害於甲○○及稅捐
    機關對於稅捐稽徵管理之正確性。
二、案經甲○○訴由臺灣臺中地方法院檢察署檢察官偵查後聲請
    簡易判決處刑。
    理  由
一、被告乙○○於偵訊時固坦承於八十九年及九十年初擔任忠聯
    公司負責人時，有實際執行公司業務及處理作帳事宜，期間
    並未僱用告訴人甲○○之事實，惟矢口否認上開犯行，辯稱
    ：為何有甲○○之扣繳憑單，須再做查證云云。經查，上開
    事實業據告訴人於偵查中結證明確，核與被告供稱於八十九
    年間未僱用告訴人情節相符，堪信告訴人指稱於八十九年間
    並未任職於忠聯公司之情為真實。此外，復有告訴人之八十
    九年度各類所得扣繳暨免扣繳憑單、經濟部中部辦公室九十
    五年十一月一日經中三字第○九五三○九八三二八○號函附
    之忠聯公司登記案卷一宗、財政部臺灣省中區國稅局民權稽
    徵所九十五年十二月二十九日中區國稅民權一字第○九五○
    ○四四五九七號函附忠聯公司八十九年度營利事業所得稅結
    算申報書、核定通知書、申報須知影本及相關規定四紙、財
    政部臺灣省中區國稅局大屯稽徵所九十五年十一月七日中區
    國稅大屯一字第○九五○○三四七七七號函附之告訴人之夫
    徐福秀核定通知書、應納稅額計算表及相關資料共六紙在卷
    可稽，被告上開所辯顯係事後卸責之詞，不足採信，本件事
    證明確，被告犯行堪以認定。
二、查被告行為後，刑法第二條、第四十一條、第五十一條，均
    於九十四年二月二日修正公佈，並自九十五年七月一日起施
    行，經比較新舊法適用如下：
（一）修正後刑法第二條第一項規定，已將新舊法律適用之「從
      新從輕」原則，改採「從舊從輕」原則，而此規定僅係規
      範行為後法律變更所生新舊法律比較適用之準據法，並非
      實體刑罰法律，自不生行為後法律變更之比較適用之問題
      ，應逕行適用新法第二條第一項之規定，為「從舊從輕」
      之比較。
（二）修正後刑法第三十三條第五款規定「罰金：新臺幣一千元
      以上，以百元計算之。」，與修正前刑法第三十三條第五
      款規定「罰金：一元以上。」不同。比較新舊法結果，以
      舊法較有利於行為人，新法並無對被告較為有利之情形，
      故依刑法第二條第一項前段規定，本件論罪科刑之法條有
      罰金刑，自應適用行為時之法律即修正前刑法第三十三條
      第五款規定決定其罰金部分之法定刑。
（三）被告行為後，罰金罰鍰提高標準條例第二條業已刪除，而
      刑法第四十一條第一項前段關於易科罰金之折算標準已由
      舊法之銀元一百元、二百元、三百元修正為新臺幣一千元
      、二千元、三千元，因屬科刑規範事項之變更，其折算標
      準為裁判時所應諭知，自有就新舊法規定比較之必要，經
      比較新舊法結果，以被告行為時之舊法較為有利於被告，
      是依修正後刑法第二條第一項前段之規定，本件應適用被
      告行為時之舊法即依修正前刑法第四十一條第一項前段、
      修正前罰金罰鍰提高標準條例第二條、現行法規所定貨幣
      單位折算新臺幣標準第二條之規定，諭知以銀元三百元即
      新臺幣九百元折算一日為易科罰金之折算標準。
（四）修正前刑法第五十一條規定：「數罪併罰，分別宣告其罪
      之刑，依左列各款定其應執行者：」其中第五款規定：「
      宣告多數有期徒刑者，於各刑中之最長期以上，各刑合併
      之刑期以下，定其刑期。但不得逾二十年。」修正後刑法
      第五十一條第五款規定：「宣告多數有期徒刑者，於各刑
      中之最長期以上，各刑合併之刑期以下，定其刑期。但不
      得逾三十年。」比較結果，修正後刑法並非較有利於行為
      人，依刑法第二條第一項前段之規定，仍應依修正前刑法
      第五十一條第五款之規定，定其應執行之刑。
三、核被告所為，係犯刑法第二百十六條之行使第二百十五條業
    務文書罪及稅捐稽徵法第四十一條、第四十七條第一款之公
    司負責人，為納稅義務人以不正當方法逃漏稅捐罪。被告偽
    造業務文書後持以行使，偽造之低度行為為高度之行使行為
    所吸收，不另論罪。又按稅捐稽徵法第四十七條第一款規定
    ，係將納稅義務人公司之責任，基於刑事政策考慮，於應處
    徒刑範圍內，轉嫁公司負責人，係屬代罰性質，則公司以不
    正當方法逃漏稅捐，縱係由公司負責人為之，公司負責人仍
    非犯罪行為人，自與負責人之其他犯罪行為間無方法結果之
    牽連關係可言（最高法院八十八年度臺非字第一四九號、第
    二八九號、第三三○號判決、九十二年度臺上字第四○二五
    號刑事裁判意旨可資參照）。是被告所犯行使業務上文書登
    載不實罪，及稅捐稽徵法第四十一條、第四十七條第一款之
    公司負責人，為納稅義務人以不正當方法逃漏稅捐罪二罪間
    ，應予分論併罰。爰審酌被告犯罪動機係為逃漏稅捐，影響
    國家之稅捐稽徵，且使告訴人陷於受逃漏稅處罰之危險，惟
    其手段尚稱屬平和，所逃漏之稅捐為三萬零二百三十六元，
    獲得利益不大，告訴人業已表示原諒被告，有刑事陳報狀一
    件在卷可憑等一切情狀，分別量處如主文所示之刑，並均諭
    知易科罰金之折算標準及定其應執行刑及諭知易科罰金之折
    算標準。
四、依刑事訴訟法第四百四十九條第一項、稅捐稽徵法第四十一
    條、第四十七條第一款，刑法第二條第一項、第十一條前段
    、第二百十六條、第二百十五條，修正前刑法第四十一條第
    一項前段、第五十一條第五款，罰金罰鍰提高標準條例第一
    條前段、修正前罰金罰鍰提高標準條例第二條，逕以簡易判
    決處如主文所示之刑。
五、如不服本簡易判決，得於簡易判決送達之日起十日內，以書
    狀敘述理由，向本庭提出上訴（須附繕本）。
中　　華　　民　　國　　96　　年　　6 　　月　　23　　日
  　　　　　　　　臺中簡易庭  法　官　林念祖
以上正本證明與原本無異。
中　　華　　民　　國　　96　　年　　6 　　月　　23　　日
                              書記官
附錄論罪科刑法條：
刑法第二百十六條
行使第二百十條至第二百十五條之文書者，依偽造、變造文書或
登載不實事項或使登載不實事項之規定處斷。
刑法第二百十五條
從事業務之人，明知為不實之事項，而登載於其業務上作成之文
書，足以生損害於公眾或他人者，處三年以下有期徒刑、拘役或
五百元以下罰金。
稅捐稽徵法第四十一條
納稅義務人以詐術或其他不正當方法逃漏稅捐者，處五年以下有
期徒刑、拘役或科或併科新臺幣六萬元以下罰金。
稅捐稽徵法第四十七條
本法關於納稅義務人、扣繳義務人及代徵人應處徒刑之規定，於
左列之人適用之：
一、公司法規定之公司負責人。
二、民法或其他法律規定對外代表法人之董事或理事。
三、商業登記法規定之商業負責人。
四、其他法人團體之代表人或管理人。
